【裁判字號】    92,易,278
【裁判日期】    920520
【裁判案由】    竊盜
【裁判全文】
臺灣板橋地方法院刑事判決                          九十二年度易字第二七八號
    公訴人  臺灣板橋地方法院檢察署檢察官
    被  告  甲○○
右列被告因竊盜案件，經檢察官提起公訴（臺灣板橋地方法院檢察署九十一年偵緝字
第一二九一號），本院判決如左：
    主    文
甲○○無罪。
    理    由
一、本件公訴意旨略以：被告甲○○於民國九十年八月十日晚間，至臺北縣新莊市○
    ○街七十巷五號二樓友人乙○○住處借宿，竟意圖為自己不法之所有，於翌日（
    八月十一日）上午八時四十分許，利用乙○○入廁盥洗之際，下手竊取乙○○至
    所有置於房間內之純金玉墜項鍊一條、及內有現金新臺幣（下同）約一萬五千元
    之存錢筒一個，得手後旋即不辭而別，嗣乙○○盥洗完畢遍尋被告無著，並發現
    上開財物不翼而飛，始查悉上情，因認被告涉犯刑法第三百二十條第一項之竊盜
    罪嫌云云。
二、惟按犯罪事實應依證據認定之，無證據不得推定其犯罪事實，又不能證明被告犯
    罪者，應諭知無罪之判決，刑事訴訟法第一百五十四條、第三百零一條分別定有
    明文。再按犯罪事實之認定，應憑證據，如未能發現相當證據，或證據不足以證
    明，自不能以推測或擬制之方法，以為裁判基礎（最高法院四十年臺上字第八十
    六號判例參照）。又認定不利於被告之事實，須依積極證據，茍積極證據不足為
    不利於被告事實之認定時，即應為有利於被告之認定，更不必有何有利之證據，
    有最高法院四十年臺上字第八十六號、三十年上字第八一六號判例可資參照。而
    認定犯罪事實所憑之證據，無論為直接證據或間接證據，其為訴訟上之證明，須
    於通常一般之人均不致於有所懷疑，而得確信其為真實之程度者，始得據之為有
    罪之認定，倘其證明尚未達到此一程度，而有合理性懷疑之存在時，即無從為有
    罪之確信，亦有最高法院七十六年臺上字第四九八六號判例可資參酌。本件公訴
    意旨認被告甲○○涉犯刑法第三百二十條第一項之竊盜罪嫌，無非係以告訴人乙
    ○○於警詢時及偵查中之指述為唯一論據。經訊被告甲○○堅決否認竊盜犯行，
    辯稱：伊未竊取告訴人之項鍊及存錢筒，伊於九十年五月即在土城市○○路○段
    十六之三號四樓租屋而居，告訴人住處出入之人複雜，伊係於九十年八月十一日
    凌晨約三點多鐘去告訴人住處，與告訴人及另二名藥頭一起在那邊嗑藥，至早上
    六、七點離開，未在告訴人處住宿過夜等語。
三、經查告訴人乙○○於警詢時及偵審中固指訴稱：被告與伊先前係在電動玩具店內
    認識，已有五、六年未見過面，被告知伊住址及電話，於九十年八月十日晚間突
    然至伊住處，當天夜裡與伊睡二樓同一房間，翌日上午八時四十分許伊到三樓去
    洗澡，將身上項鍊取下放在床頭置物架上，存錢筒則放在衣櫥上，洗完澡出來發
    現被告已離去，且項鍊及存錢筒均遭被告取走，伊即前往管區福營派出所報案，
    後來新莊分局調口卡給伊指認，才知被告全名為甲○○，被告有留0000000000及
    0000000000等二支手機號碼給伊，事後伊撥打被告手機，但被告看到伊顯示之號
    碼就不接電話，伊改顯示號碼，被告聽見伊聲音便掛電話等語。惟按告訴人之告
    訴，係以使被告受刑事訴追為目的，是其陳述是否與事實相符，仍應調查其他證
    據以資審認，亦有最高法院五十二年臺上字第一三００號判例可資參酌。
四、查告訴人於本院訊問時並不否認當日除被告外，尚有真實姓名不詳綽號「阿安」
    之毒品藥頭在其住處之事實（見本院九十二年三月二十五日訊問筆錄）。經本院
    函請法務部調查局對被告以控制問題法、混合問題法測謊之結果，被告在（一）
    、案發時曾與乙○○共同吸毒；（二）案發時尚有二藥頭在乙○○處等二問題上
    ，經測試無情緒波動反應，研判未說謊，有該局九十二年四月十六日調科參字第
    09200116090 號測謊報告書一紙在卷可參。是事發當日在告訴人住處者，顯然不
    僅被告一人。
五、又被告之0000000000號行動電話經本院函查和信電訊股份有限公司結果，其於九
    十年七至九月間之通聯紀錄，已因逾「電信事業處理有關機關查詢電話通話紀錄
    實施辦法」規定之六個月之保存期限而不復存在，有本院卷附該公司回函可稽，
    自已無從查證事發後告訴人是否確有撥打被告手機之事實，更無從得知通話內容
    為何。再被告於接受調查局測謊之時，對（三）、其未竊取乙○○之項鍊及存錢
    筒之問題上，經測試亦無情緒波動反應，研判未說謊，有前開測謊報告書可考。
六、按測謊鑑定，係依一般人在說謊時，會產生遲疑、緊張、恐懼、不安等心理波動
    現象，乃以科學方法，由鑑定人利用測謊儀器，將受測者之上開情緒波動反應情
    形加以紀錄，用以分析判斷受測者之供述是否違反其內心之真意而屬虛偽不實。
    故測謊鑑定，倘鑑定人具備專業之知識技能，復基於保障緘默權而事先獲得受測
    者之同意，所使用之測謊儀器及其測試之問題與方法又具專業可靠性時，該測謊
    結果，如就有利之供述，經鑑定人分析判斷有不實之情緒波動反應，依補強性法
    則，雖不得作為有罪判決之唯一證據，但非無證據能力，仍得供裁判之佐證，其
    證明力如何，事實審法院有自由判斷之職權；反之，若其有利之供述，經鑑定並
    無任何虛偽供述之情緒波動反應，又無其他合法之積極證據足以證明該部分之犯
    罪事實時，即可印證其真實性，非不得為有利於受測者之認定，此有最高法院八
    十八年度臺上字第二九三六號判決可參。又研究報告數據亦認測謊雖無法如同血
    跡DNA 之鑑定般幾乎可達客觀之正確性，而有某種程度百分比之誤差，然研究數
    據亦指出測謊之信度圍自百分之七十九至百分之百，平均信度百分之九十（參閱
    內政部警政署刑事警察局九十一年五月二十四日刑鑑字第0910122743號函所附「
    測謊鑑驗準確度及其影響因素」研究參考資料），若無積極證據證明測謊過程有
    何誤差不正確之情形下，應認測謊結果仍有相當之參考價值。本件對被告測謊之
    結果既與被告之辯解相符，自應可作為參酌之資料。
七、綜上所述，本案除告訴人之單純指訴外，既乏足以使通常一般之人均認被告顯有
    竊取告訴人項鍊及存錢筒之積極事證，而有合理性懷疑之存在，又查無其他積極
    證據足資證明被告有公訴意旨所指之竊盜行為，揆諸前揭條文規定及判例意旨，
    自應為被告無罪判決之諭知。
據上論斷，應依刑事訴訟法第三百零一條第一項，判決如主文。
本案經檢察官王秀慧到庭執行職務。
中      華      民      國      九 十 二    年    五    月    二  十    日
                                        臺灣板橋地方法院刑事第四庭
                                            法    官    談      虎
右正本證明與原本無異。
如不服本判決，應於判決送達後十日內，向本院提出上訴狀。
                                            書 記 官    陳  君  偉
中      華      民      國      九 十 二    年    五    月    二  十    日


司法院資訊處製作；財團法人民間司法改革基金會備份。
